臺灣臺北地方法院刑事判決
110年度審訴字第545號
公  訴  人  臺灣臺北地方檢察署檢察官
被      告  李展雲
上列被告因詐欺等案件，經檢察官提起公訴（110年度偵字第899
3號），被告於準備程序中，就被訴事實為有罪之陳述，經合議
庭裁定由受命法官獨任依簡式審判程序審理，判決如下：
    主  文
李展雲犯三人以上共同詐欺取財罪，共參罪，各處有期徒刑陸月
。應執行有期徒刑玖月。
扣案之行動電話壹支（型號：IPhone12）沒收。
    事實及理由
一、本件犯罪事實及證據，除補充被告李展雲於本院準備程序及
    審理時之自白為證據外，餘均引用如附件檢察官起訴書之記
    載。
二、論罪科刑：
(一)被告係於109年12月間加入本案詐欺集團，該詐欺集團係以實行詐欺為手段，所組成具有持續性及牟利性之有結構性組織，是核被告所為，係犯組織犯罪防制條例第3條第l項之參與犯罪組織罪、刑法第339條之4第1項第2款之3人以上共同詐欺取財罪，及違反洗錢防制法第14條第1項普通洗錢罪。公訴意旨就起訴書犯罪事實(二)、(三)部分誤載係涉犯刑法第339條之4「第2項」、第1項第2款之3人以上共同詐欺取財罪，此部分業經公訴人當庭更正（見本院卷第78頁），附此敘明。又被告與真實姓名、年籍不詳，綽號「阿凱」之人等詐欺集團其他成年成員間，彼此有犯意聯絡及行為分擔，為共同正犯。被告就起訴書犯罪事實一(一)部分，係一行為同時觸犯參與犯罪組織罪、3人以上共同詐欺取財罪，及違反洗錢防制法第14條第1項普通洗錢罪之想像競合犯，應從一重之3人以上共同詐欺取財罪處斷；被告就起訴書犯罪事實一(二)、(三)部分，各係一行為同時觸犯3人以上共同詐欺取財罪，及違反洗錢防制法第14條第1項普通洗錢罪之想像競合犯，各應從一重之3人以上共同詐欺取財罪處斷。被告所犯上開3罪間，犯意各別，行為互殊，應予分論併罰。
(二)刑之減輕：
  1.按刑法第339條之4第1項第2款其法定刑係1年以上7年以下有
    期徒刑，得併科1百萬元以下罰金，然同為3人以上共同詐欺
    取財之人，其原因動機不一，犯罪情節未必盡同，其以3人
    以上共同詐欺取財行為所造成危害社會之程度自屬有異，法
    律科處此類犯罪，所設之法定最低本刑卻同為「1年以上有
    期徒刑」，不可謂不重，於此情形，自非不可依客觀之犯行
    與主觀之惡性二者加以考量其情狀，是否有可憫恕之處，適
    用刑法第59條之規定酌量減輕其刑，期使個案裁判之量刑，
    能斟酌至當，符合罪刑相當原則及比例、平等原則。
  2.查被告因思慮欠周觸犯本案罪刑，且與本案告訴人陳宣文達
    成和解，此有本院和解筆錄在卷可佐（見本院卷第91至92頁
    ），可見被告已盡力彌補被害人所受損害，確有悔意，又被
    告係參與較末端之領取包裹犯罪分工，參與犯罪之程度有限
    ，並非犯罪集團的主導者，且被告自承尚未因本案犯行分得
    報酬，是衡情依刑法第339條之4第1項第2款3人以上共同詐
    欺取財罪科以最低度刑即有期徒刑1年以上，仍有情輕法重
    之虞，爰均依刑法第59條規定酌量減輕其刑，以啟自新。
(三)又按想像競合犯之處斷刑，本質上係「刑之合併」。其所謂
    從一重處斷，乃將想像競合犯組成之評價上數罪，合併為科
    刑一罪，其所對應之刑罰，亦合併其評價上數罪之數法定刑
    ，而為一個處斷刑。易言之，想像競合犯侵害數法益者皆成
    立犯罪，論罪時必須輕、重罪併舉論述，同時宣告所犯各罪
    名，包括各罪有無加重、減免其刑之情形，亦應說明論列，
    量刑時併衡酌輕罪部分量刑事由，評價始為充足，然後依刑
    法第55條前段規定「從一重處斷」，非謂對於其餘各罪可置
    而不論。因此，法院決定處斷刑時，雖以其中最重罪名之法
    定刑，做為裁量之準據，惟於裁量其輕重時，仍應將輕罪合
    併評價在內，最高法院108年度台上字第4405號判決意旨亦
    同。查被告於本院審理時自白一般洗錢犯行，依洗錢防制法
    第16條第2項之規定，原應減輕其刑，惟被告所犯參與一般
    洗錢罪，屬想像競合犯其中之輕罪，被告就本案犯行係從一
    重之三人以上共同詐欺取財罪，就被告此部分想像競合輕罪
    應減刑部分，依上開說明，由本院於後述依刑法第57條量刑
    時一併衡酌該部分減輕其刑事由，附此說明。
(四)爰以行為人之責任為基礎，審酌被告正值壯年，不思循正當
    途徑獲取所需，即貪圖不法利益，擔任負責領取人頭帳戶存
    摺、提款卡等物之收簿手，所為非是，應予嚴厲非難；然念
    被告於本院審理時，就其所涉參與犯罪組織、加重詐欺及洗
    錢之經過事實均自白在卷，且其於本案犯行分工參與程度上
    ，僅是領取包裹後轉交予集團上游收受，無具體事證顯示其
    係該犯罪團體之主謀或主要獲利者，亦非直接向被害人施行
    詐術之人，尚非處於詐欺集團核心地位，且被告於本院審理
    中與告訴人陳宣文達成和解，業如前述，兼衡被告參與本案
    詐欺集團之期間及程度，及其於本院審理時自陳從事之職業
    、家庭經濟狀況、智識程度（詳本院卷第86至87頁）等一切
    情狀，分別量處如主文所示之刑，並依法定應執行刑，以示
    懲戒。
三、不予宣告強制工作：
(一)按行為人以一行為觸犯組織犯罪防制條例第3條第1項後段之
    參與犯罪組織罪及刑法第339條之4第1項第2款之加重詐欺取
    財罪，依想像競合犯規定，從一重之加重詐欺取財罪處斷而
    為科刑時，因所犯輕罪（參與犯罪組織罪）之刑罰以外之法
    律效果，即組織犯罪防制條例第3條第3項強制工作之規定，
    並未被重罪所吸收，仍應一併適用。惟該條例所規定之強制
    工作，性質上原係對於有犯罪習慣，或因遊蕩、懶惰成習而
    犯罪者，所為之處置，修正後該條例既已排除常習性要件，
    從而，本於法律合憲性解釋原則，依司法院釋字第471號關
    於行為人有無預防矯治其社會危險性之必要，及比例原則等
    與解釋意旨不相衝突之解釋方法，為目的性限縮，對犯該條
    例第3條第1項之參與犯罪組織罪者，視其行為之嚴重性、表
    現之危險性、對於未來行為之期待性，以及所採措施與預防
    矯治目的所需程度，於有預防矯治其社會危險性之必要，且
    符合比例原則之範圍內，由法院依該條例第3條第3項規定，
    一併宣告刑前強制工作，最高法院刑事大法庭108年度台上
    大字第2306號裁定意旨亦同。
(二)經查，被告雖加入真實姓名、年籍不詳，綽稱「阿凱」及其
    他真實姓名、年籍不詳成年成員參與之具有持續性及牟利性
    等結構性犯罪組織即本案詐欺集團，並擔任俗稱「收簿手」
    負責領取包裹之工作，而與本案詐欺集團之成年成員共同詐
    欺被害人，所為固可非議，惟被告所為係參與較末端之領取
    包裹犯罪分工，參與犯罪之程度有限，其因本件犯行未分得
    報酬；又被告犯後坦承犯行，且與本案告訴人陳宣文達成和
    解，是尚難認已達嚴重危害社會之程度，而僅憑被告本案加
    重詐欺犯行，亦難認被告有犯罪習慣。被告因欠缺正確工作
    觀念而犯本件加重詐欺犯行，改正其詐欺犯行之有效方法，
    應在於提供適當之更生教育及保護、就業機會及社會扶助等
    ，並非僅有執行強制工作之保安處分一途，是依比例原則，
    並綜合被告所表現之危險性及對其未來之期待性等情，本院
    認對被告宣告有期徒刑之刑，已足認為與其本件犯行之處罰
    相當，而收儆懲之效，尚難認有再予宣告強制工作以預防矯
    治其社會危險性之必要，爰不另為強制工作之諭知，併此敘
    明。
四、沒收：
(一)扣案之行動電話1支（型號：IPhone12），為被告所有，且
    作為本案與「阿凱」聯絡即犯罪所用之工具，爰依刑法第38
    條第2項前段之規定宣告沒收。
(二)至被告本案犯罪所得部分，被告於本院審理中供稱本案都沒
    有拿到報酬等語（見本院卷第79頁），且卷內亦無證據證明
    被告有何犯罪所得，本院亦查無積極證據足認被告有何犯罪
    所得，爰不宣告沒收，附此敘明。　　　　　　
據上論斷，應依刑事訴訟法第273條之1第1項、第299條第1項前
段、第310條之2、第454條第2項，組織犯罪防制條例第3條第1項
後段，洗錢防制法第14條第1項，刑法第11條前段、第28條、第3
39條之4第1項第2款、第55條、第59條、第51條第5款、第38條第
2項前段，刑法施行法第1條之1第1項，判決如主文。
本案經檢察官游明慧提起公訴，檢察官陳韻如到庭執行職務。
中　　華　　民　　國　　110 　年　　9 　　月　　17　　日
　　　　　　　　　刑事第二十庭  法　官　趙耘寧
以上正本證明與原本無異。
如不服本判決應於收受送達後20日內向本院提出上訴書狀，並應
敘述具體理由；其未敘述上訴理由者，應於上訴期間屆滿後20日
內向本院補提理由書（均須按他造當事人之人數附繕本）「切勿
逕送上級法院」。告訴人或被害人如對於本判決不服者，應具備
理由請求檢察官上訴，其上訴期間之計算係以檢察官收受判決正
本之日期為準。
                                書記官  黃勤涵   
中　　華　　民　　國　　110 　年　　9 　　月　　22　　日
附錄本案論罪科刑法條全文：
中華民國刑法第339條之4
犯第339條詐欺罪而有下列情形之一者，處1年以上7年以下有期
徒刑，得併科1百萬元以下罰金：
一、冒用政府機關或公務員名義犯之。
二、三人以上共同犯之。
三、以廣播電視、電子通訊、網際網路或其他媒體等傳播工具，
    對公眾散布而犯之。
前項之未遂犯罰之。

組織犯罪防制條例第3條
發起、主持、操縱或指揮犯罪組織者，處3年以上10年以下有期
徒刑，得併科新臺幣1億元以下罰金；參與者，處6月以上5年以
下有期徒刑，得併科新臺幣1千萬元以下罰金。但參與情節輕微
者，得減輕或免除其刑。
具公務員或經選舉產生之公職人員之身分，犯前項之罪者，加重
其刑至二分之一。
犯第1項之罪者，應於刑之執行前，令入勞動場所，強制工作，
其期間為3年。
前項之強制工作，準用刑法第90條第2項但書、第3項及第98條第
2項、第3項規定。
以言語、舉動、文字或其他方法，明示或暗示其為犯罪組織之成
員，或與犯罪組織或其成員有關聯，而要求他人為下列行為之一
者，處3年以下有期徒刑，得併科新臺幣3百萬元以下罰金：
一、出售財產、商業組織之出資或股份或放棄經營權。
二、配合辦理都市更新重建之處理程序。
三、購買商品或支付勞務報酬。
四、履行債務或接受債務協商之內容。
前項犯罪組織，不以現存者為必要。
以第5項之行為，使人行無義務之事或妨害其行使權利者，亦同
。
第5項、第7項之未遂犯罰之。

洗錢防制法第14條
有第2條各款所列洗錢行為者，處7年以下有期徒刑，併科新臺幣
500萬元以下罰金。
前項之未遂犯罰之。　　　　　　　　　　　　　　　　　　

附件：
臺灣臺北地方檢察署檢察官起訴書
                                     110年度偵字第8993號
　　被　　　告　李展雲　男　00歲（民國00年0月00日生）
　　　　　　　　　　　　住新竹縣○○鎮○○里00鄰○○街00
　　　　　　　　　　　　　號0樓
　　　　　　　　　　　　國民身分證統一編號：Z000000000號
上列被告因詐欺等案件，已經偵查終結，認應該提起公訴，茲將
犯罪事實及證據並所犯法條分敘如下：
　　　　犯罪事實
一、李展雲應可知悉依一般社會生活之通常經驗，任何人均可自
    行至超商或物流貨運站領取包裹，若有收受包裹之必要，均
    可要求對方直接將包裹以店對店寄送至自己方便收取之超商
    或物流貨運站，或直接請物流公司宅配至住居所，並可預見
    非有正當理由，依他人指示至超商領取包裹後輾轉交由他人
    ，該他人將可能藉以遂行詐欺取財犯行，並逃避檢警人員之
    追緝，而其發生並不違背自己本意，而綽號「阿凱」等真實
    姓名年籍均不詳之人，於民國109年12月間起共同組成3人以
    上，而以實施詐術為手段所組成具有持續性、牟利性之有結
    構性之犯罪組織，並共同意圖為自己不法之所有，而基於3人
    以上共同詐欺取財及隱匿特定犯罪所得去向之洗錢等犯意聯
    絡，由該詐騙集團先以「信用貸款」方式詐取金融帳戶資料
    ，再以「網路消費分期付款」之詐術詐騙款項，並指揮李展
    雲收取人頭帳戶之提款卡及密碼等資料，再指示其他集團成
    員至指定地點持人頭帳戶之提款卡前往提領詐騙款項，並將
    詐騙款項置於指定地點以上繳與集團，而李展雲依指示將收
    取之上揭人頭帳戶資料置於指定處所後，其則可獲取每次約
    新臺幣（下同）1,000元作為報酬。而該詐騙集團之其他真
    實姓名及年籍均不詳之成員，則分別為下列詐欺犯行：
  ㈠於109年12月19日前之某時，以手機或電腦設備連結網際網路
    臉書社團，先張貼得以代辦信用借貸等不實內容之貼文，使
    吳振耀誤信為真，遂以通訊軟體Line與之傳訊聯繫，並對吳
    振耀訛稱：需提供個人帳戶之提款卡及密碼等資料云云，而
    吳振耀陷於錯誤後，遂於109年12月20日20時許，將個人所
    申辦國泰世華商業銀行帳號0000000000000000***號帳戶（
    帳號詳卷，下稱系爭帳戶）之提款卡，以店到店之方式寄送
    至詐騙集團成員所指示之臺北市○○區○○○路0段00號統一超商
    羅亭門市（收件人：陳＊仁）。
  ㈡又於109年12月22日21時32分許，冒用日本怪獸客服人員及銀
    行人員，電聯陳彥安而佯稱：因疏失誤將伊設為批發商，需
    依指示以解除分期扣款云云，使陳彥安誤信為真，陷於錯誤
    後，遂於同日21時25分許，前往匯款1萬123元至系爭帳戶。
  ㈢另於109年12月22日19時50分許，冒用日本怪獸客服人員及銀
    行人員，電聯陳宣文而佯稱：因疏失誤設為多筆訂單，需依
    指示以解除分期扣款云云，使陳宣文誤信為真，陷於錯誤後
    ，遂於同日21時17分、19分及21時29分許，先後匯款4萬9,9
    86元、4萬9,986元及2萬9,986元至系爭帳戶。
    嗣李展雲便於109年12月22日11時50分許依集團成員「阿凱
    」之指示，騎乘車牌號碼000-0000號普通重型機車，前往上
    址統一超商羅亭門市收取含有系爭帳戶之上揭包裹，再送至
    「阿凱」指示之新竹市東區公道五路某巷內，交予集團成員
    ，詐騙集團成員便再指示車手先後持系爭帳戶之提款卡至自
    動櫃員機將上揭陳彥安等人匯入之詐騙款項予以提領，再放
    置在指示之處所，藉此上繳與所屬詐騙集團成員。而吳振耀
    寄出前開帳戶資料後，並未如期接獲放款，且陳彥安等人遭
    騙後所轉出上揭款項，均旋遭李展雲所屬詐騙集團之車手成
    員所提領一空。嗣經警調閱案發地監視器畫面後，報請本署
    檢察官開立拘票，而於110年2月27日10時許，在新竹縣竹東
    鎮永康街79號3樓，將其拘提到案，並當場扣得其所有而供
    與詐騙集團成員聯繫使用之行動電話1具（序號00000000000
    0***號【號碼詳卷】），始查悉上情。
二、案經陳彥安等人告訴暨臺北市政府警察局中正第二分局報告
    偵辦。
　　　　證據並所犯法條
一、證據清單及待證事實
編號 證據名稱 待證事實 1 被告李展雲於警詢及偵訊中之供述   坦承於上揭時、地依「阿凱」指示前往收取包裹以營利之事實，辯稱：伊是在臉書上看到輕鬆賺錢的工作，但一毛都沒拿到，「阿凱」說後來會給伊云云，惟亦供承：伊前二天覺得怪怪的，所以中間有幾天沒幫忙，後來「阿凱」還是一直打電話來，伊才幫他領22日的最後一次，伊記得領過6個包裹，交付包裹的對象都是不同人等語。 2 證人即被害人吳振耀於警詢之證述 證明上揭犯罪事實㈠。 3 證人即告訴人陳彥安於警詢之證述 證明上揭犯罪事實㈡。 4 證人即告訴人陳宣文於警詢之證述 證明上揭犯罪事實㈢。 5 被害人吳振耀寄出包裹之寄送單影本及翻拍照片及訊息往來記錄、車輛詳細資料報表、系爭帳戶之開戶資料及交易明細、監視錄影畫面拷貝光碟及翻拍照片 證明上揭犯罪事實㈠至㈢。 
二、按共同正犯之成立，祇須具有犯意之聯絡，行為之分擔，
    既不問犯罪動機起於何人，亦不必每一階段犯行，均經
    參與（最高法院34年上字第862號判例意旨參照）；又
    共同正犯之意思聯絡，原不以數人間直接發生者為限，
    即有間接之聯絡者，亦包括在內（最高法院77年台上字
    第2135號判例意旨參照）；且其表示之方法，不以明示
    通謀為必要，即相互間有默示之合致，亦無不可；再共
    同實施犯罪行為之人，在合同意思範圍以內，各自分擔
    犯罪行為之一部，相互利用他人之行為，以達其犯罪之
    目的者，即應對於全部所發生之結果，共同負責；故共
    同正犯間非僅就其自己實施之行為負其責任，並在犯意
    聯絡之範圍內，對於其他共同正犯所實施之行為，亦應
    共同負責（最高法院32年上字第1905號判例意旨參照）。
    本件被告李展雲參與前揭詐欺集團，並同時負責收取裝
    有人頭帳戶資料之包裹後上繳回所屬詐騙集團成員；縱
    未全程參與、分擔，然詐欺集團成員本有各自之分工，
    或係負責撥打電話從事詐騙，或係負責提領款項及轉帳
    匯款之車手，或係負責招攬車手、收取帳戶之人，各成
    員就詐欺集團所實行之犯罪行為，均應共同負責。次按
    洗錢防制法洗錢罪之成立，僅須行為人在客觀上有掩飾
    或隱匿自己或他人因特定犯罪所得財產之本質、來源、
    去向、所在、所有權、處分權或其他權益，或移轉、變
    更特定犯罪所得之具體作為，主觀上具有掩飾或隱匿其
    財產或利益來源與犯罪之關聯性，使其來源形式上合法
    化，以逃避國家追訴、處罰之犯罪意思，足克相當。本
    件被告除亦有前往提領款項外，亦有依詐騙集團成員指
    示將其他成員收取之人頭帳戶提款卡用於提領後丟棄，
    使上開金錢流向難以追查，隱匿上開犯罪所得之本質及
    去向，並使其來源形式上合法化，亦核與洗錢防制法第
    2條第1款、第2款所定之要件相符。
三、再按行為人以一參與詐欺犯罪組織，並分工加重詐欺行
    為，同時觸犯參與犯罪組織罪及加重詐欺取財罪，雖其
    參與犯罪組織之時、地與加重詐欺取財之時、地，在自
    然意義上非完全一致，然二者仍有部分合致，且犯罪目
    的單一，依一般社會通念，認應評價為一罪方符合刑罰
    公平原則，應屬想像競合犯，如予數罪併罰，反有過度
    評價之疑，實與人民法律感情不相契合。又加重詐欺罪
    係侵害個人財產法益之犯罪，其罪數計算，以被害人數、
    被害次數之多寡，決定其犯罪之罪數；核與參與犯罪組
    織罪之侵害社會法益，因應以行為人所侵害之社會全體
    利益為準據，認定係成立一個犯罪行為，有所不同。是
    以倘若行為人於參與犯罪組織之繼續中，先後加重詐欺
    數人財物，因行為人僅為一參與組織行為，侵害一社會
    法益，應僅就首次犯行論以參與犯罪組織罪及加重詐欺
    罪之想像競合犯，而其後之犯行，乃為其參與組織之繼
    續行為，為避免重複評價，當無從將一參與犯罪組織行
    為割裂再另論一參與犯罪組織罪，而與其後所犯加重詐
    欺罪從一重論處之餘地（最高法院107年度台上字第10
    66號判決要旨參照）核被告李展雲所為，就犯罪事實㈠
    部分，係犯組織犯罪防制條例第3條第1項、刑法第339條
    之4第1項第2款之三人以上共犯之加重詐欺取財及違反洗
    錢防制法第2條第2款、同法第3條第2款、同法第14條第1
    項之洗錢等罪嫌；就犯罪事實㈡及㈢部分，則係犯刑法
    第339條之4第2項、第1項第2款之三人以上共犯之加重詐
    欺取財罪嫌。而被告於上揭犯罪事實㈠部分中以一行為，
    觸犯上開罪名，為想像競合犯，請依刑法第55條規定，
    從較重之加重詐欺取財既遂罪嫌論處。又被告所犯3次加
    重詐欺犯行，行為互殊，犯意有別，請分論併罰；且其
    就上開犯行與前揭之詐騙集團其他成員間，有犯意之聯
    絡及行為之分擔，請依共同正犯論處。至扣案之手機係
    被告所有，且供其與所屬詐騙集團成員聯繫以涉犯本件
    犯罪所用之物，亦請依刑法第38條第2項前段之規定宣
    告沒收之。末以，請貴院審酌被告倘於審理中坦承犯行
    ，衡以其並無刑案前科紀錄，且年紀尚輕，亦未成年，
    為適當刑之量處，以啟自新。
四、依刑事訴訟法第251條第1項提起公訴。
    此　致
臺灣臺北地方法院
中　　華　　民　　國　　110　　年 　 3　  月　 25 　 日
                               檢  察  官    游 明 慧
本件正本證明與原本無異
中　　華　　民　　國　　110　　年　  4　  月　 14    日
　　　　　　　　　             書  記  官    江 正 華